臺灣士林地方法院民事判決　　　　　　　 96年度訴字第208號
原　　　告　乙○○
　　　　　　丙○○
　　　　　　丁○○
被　　　告　甲○○
訴訟代理人　呂偉誠律師
　　　　　　呂昱德律師
　　　　　　范嘉倩律師
上列當事人間確認決議無效等事件，本院於民國96年4 月3 日言
詞辯論終結，判決如下：
    主  文
原告之訴駁回。
訴訟費用新台幣仟元由原告負擔。
    事  實  及  理  由
一、本件原告丙○○未於言詞辯論期日到場，核無民事訴訟法第
    386 條各款所列情形，爰依被告之聲請，由其一造辯論而為
    判決。
二、原告起訴主張：緣被告於民國95年11月1 日，由一份未署名
    之公告，被連署推選為95年度麥帥新城Ｄ區（以下簡稱：系
    爭社區）區分所有權人會議及改選第六屆委員會委員之召集
    人，而主持召開95年12月17日之區分所有權人會議（以下簡
    稱：系爭會議）。惟依據93年修訂之公寓大廈管理條例第25
    條第2 項規定及系爭社區規約第3 條、第5 條之規定：區分
    所有權人會議應由具區分所有權人身分之管理負責人、管理
    委員會主任委員或管理委員為召集人；無管理負責人或管理
    委員會，或無區分所有權人擔任管理負責人、主任委員或管
    理委員時，由區分所有權人互推一人為召集人。足認系爭會
    議之合法召集權人應為系爭社區第五屆管理委員會主任委員
    或管理委員，被告則不具有系爭會議召集人之身分。至於以
    被告名義掛號送達95年度第六屆區分所有權人大會開會通知
    說明雖稱：「一、舉辦各棟委員選舉。二、年度車位抽籤分
    配。」另系爭會議紀錄臨時動議第3 項決議則稱：「第五屆
    委員會主委一年內更換三位主委，無人能勝任，又遭法院判
    決管委會無效，因而由多位熱心人士共同奔走，連署甲○○
    擔任召集人，今天的會議完全合法」云云。然查，系爭社區
    第五屆管理委員會迄未有任何告示表明已遭法院判決管委會
    無效；另查證95年5 月14日臺灣士林地方法院95年度訴字第
    206 號判決主文為「民國94年11月27日召開之麥帥新城Ｄ區
    區分所有權人會議所為之決議應予撤銷」；即該判決並無被
    告於上開會議紀錄所稱「法院判決管委會無效」一詞；且於
    上開案件審理中，原告乙○○尚曾表示：「撤回管委會此部
    分之告訴」等語；而系爭社區第五管理委員會之改選復係在
    94年11月27日區分所有權人會議之後所為，顯見該屆管委會
    確未在上開法院判決撤銷之列，該管委會事實上亦持續開會
    運作。則被告抗辯：系爭社區第五屆管委會已遭法院判決無
    效云云，並無足採。況系爭社區第五屆管理委員會Ｄ2 棟委
    員林書田、Ｄ6 棟委員王新己均曾向原告表示被告未曾向渠
    等徵詢是否有意願擔任系爭會議之召集人，是系爭會議之召
    集人絕非僅被告一人得以勝任甚明。再者，於系爭會議紀錄
    ，並未記載該次會議應到未到與實到會議人數及區分所有權
    比例（含區分所有權人委託書）；且臨時動議中各項決議，
    亦未依公寓大廈管理條例第31條與社區規約第3 條第4 項、
    第5 第13款規定，詳細記載會議之決議方法與內容。又原告
    乙○○、丁○○及訴外人陳早起已於系爭會議中，當場遞交
    異議書予被告，而以被告違反公寓大廈管理條例第25條之規
    定，不具召集人身分為由，對被告以召集人身分召集系爭會
    議並擔任會議主席表示異議。被告既未具召集人之身分，其
    所主持之系爭會議之召集程序及決議方法及內容，與改選管
    理委員會委員事宜，均應予撤銷與無效，爰依法提起本訴等
    語；並聲明：95年12月17日麥帥新城Ｄ區年度區分所有權人
    會議之所有決議及管理委員會第六屆委員改選事宜應予撤銷
    。
三、被告則以：原告起訴請求撤銷系爭會議之決議，不應對被告
    個人起訴；且原告丁○○並非系爭社區之區分所有權人，亦
    無權提起本件訴訟，所為起訴顯不合法。另查，本件緣起於
    原告乙○○於95年間，主張94年11月27日召開之系爭社區區
    分所有權人會議決議有瑕疵，向法院訴請撤銷該區分所有權
    人會議決議；因當時系爭社區管委會法定代理人未於訴訟中
    為任何防禦主張，致該會議決議經法院判決撤銷確定，該會
    議中所選任管理委員會因此不復存在，系爭社區相關事務亦
    無法順利推行。為解決上開窘境，計70名系爭社區區分所有
    權人為召開系爭會議重新選舉管理委員成立管理委員會，推
    舉被告為召集人，而通知公告全體住戶知悉。依公寓大廈管
    理條例第25條之規定，被告確為系爭會議之合法召集人無疑
    。而被告於召開系爭會議之前，已依法將開會通知寄發與各
    區分所有權人並公告之；又系爭會議召集時，系爭社區計有
    區分所有權人227 戶、其中出席者為178 戶，所佔區分所有
    權比例計為75,273/100,000，其出席人數已超過系爭社區規
    約第3 第10項所規定：區分所有權人會議應有區分所有權人
    1/2 以上出席，以及區分所有權比例合計1/2 之法定人數；
    是所為決議及所選任新任管理委員，均屬合法有效；系爭會
    議決議紀錄並已由新成立之管理委員會寄送各區分所有權人
    。從而，系爭會議之召集程序及決議方法，均無瑕疵；原告
    訴請撤銷系爭會議決議及管理委員改選事宜，顯無理由等語
    ，資為抗辯；並聲明：原告之訴駁回。
四、按當事人之適格為權利保護要件之一；所謂當事人之適格係
    指當事人對特定訴訟標的有實施訴訟之權能，即必須當事人
    對於為訴訟標的之法律關係有處分之權能，始足當之；此項
    訴訟要件之有無，法院應依職權調查，且參照民事訴訟法第
    49條之規定，對此要件之欠缺，法院並無命補正之義務，如
    欠缺當事人適格要件，法院應認原告之訴為無理由，以判決
    駁回之（司法院院字第2351號解釋及最高法院80年度台上字
    第2378號判決意旨參照）。次按，公寓大廈區分所有權人會
    議之決議事項由管理委員會執行，公寓大廈管理條例第36條
    第1 項定有明文；是起訴請求撤銷區分所有權人會議決議時
    ，應以管理委員會或全體區分所有權人為被告，始為適格（
    最高法院95年度台上字第1316號判決參照）。
五、經查，原告起訴請求撤銷系爭會議決議及所為管理委員改選
    事宜，並非以管理委員會或全體區分所有權人為被告，而僅
    對區分所有權人之一即系爭會議召集人之被告起訴。依前揭
    說明，其當事人適格顯有欠缺；且毋庸命其補正。從而，原
    告所為請求為無理由，應予駁回。且兩造其餘主張、陳述及
    所提之證據，即毋庸再予論述，附此敘明。
六、本件訴訟費用依職權確定為3,000元，並由原告負擔。
七、據上論結，原告之訴為無理由，依民事訴訟法第385 條第1
    項前段、第78條、第85條第1 項前段、第87條第1 項判決如
    主文。
中　　華　　民　　國　　96　　年　　4 　　月　　17　　日
                  民事第二庭  法  官  李瑜娟
以上正本證明與原本無異。
如對本判決上訴須於判決送達後20日內向本院提出上訴狀。
中　　華　　民　　國　　96　　年　　4 　　月　　25　　日
                              書記官  李秀蘊
